臺灣臺中地方法院臺中簡易庭小額民事判決
110年度中保險小字第3號
原      告  台灣光揚捲門工業有限公司

法定代理人  謝郭幼  
訴訟代理人  謝進聰  
            余昌謀  
被      告  兆豐產物保險股份有限公司

法定代理人  梁正德  
訴訟代理人  陳茂豐  
上列當事人間請求給付保險金事件，本院於民國110 年12月8 日
言詞辯論終結，判決如下︰
    主　　　文
被告應給付原告新臺幣貳萬貳仟玖佰捌拾元，及自民國一一○年
五月六日起至清償日止，按週年利率百分之五計算之利息。
原告其餘之訴駁回。
訴訟費用新臺幣壹仟元，由被告負擔其中貳佰伍拾伍元，餘新臺
幣柒佰肆拾伍元由原告負擔。
本判決原告勝訴部分得假執行。但被告如以新臺幣貳萬貳仟玖佰
捌拾元為原告預供擔保，得免為假執行。
    事實及理由
壹、兩造爭執要旨：
  一、原告主張：原告向訴外人和運租車股份有限公司（下稱和
      運租車）長期承租車牌號碼000-0000號自用大貨車（下稱
      系爭大貨車），和運租車並以該車向被告投保第三人責任
      險。於民國109年1月22日上午11時許，原告公司副總謝進
      聰因年節將至，請張宏銘等員工協助清洗系爭大貨車，因
      系爭大貨車停在臺中市○○區○○路00巷00弄0 號前圍牆邊，
      為了將系爭大貨車清洗乾淨，需移動系爭大貨車，而大貨
      車司機於過年前離職後，原告公司即無員工有大貨車駕照
      ，張宏銘等員工遂以人力方式推動大貨車，於推動大貨車
      倒車時，因未注意車後狀況，不慎撞及另一名員工余昌謀
      所有停放在大貨車後方之車牌號碼00-0000號自用小客車
      （下稱系爭車輛），致系爭車輛前方保險桿及引擎蓋損壞
      ，修復費用共計新臺幣（下同）9 萬元，被告應依系爭大
      貨車之保險契約，對余昌謀負損害賠償之責，嗣余昌謀已
      將其對被告之債權讓與原告。為此，爰依保險契約及債權
      讓與之法律關係，提起本件訴訟，並聲明：被告應給付原
      告9 萬元，及自起訴狀繕本送達之翌日起至清償日止，按
      週年利率5 ％計算之利息。
  二、被告抗辯：被告承保系爭大貨車之第三人責任險，保險契
      約之要保人及被保險人均為和運租車，原告係向和運租車
      承租之使用人，視為被保險人。然依系爭大貨車之第三人
      責任保險條款第5 條第1 項第4 款之約定，「被保險人…
      及其執行職務中之受僱人所有之財物受有損害所致之賠償
      責任，被告不負賠償之責」。原告非屬「第三人」，系爭
      車輛為原告公司之員工余昌謀所有，屬於原告管理之財物
      ，並非第三人管理之財物，且余昌謀既為原告公司員工，
      為使用或管理系爭大貨車之人，縱於事發當時在辦公室內
      辦公，也是上班期間，仍屬執行職務中，符合上開保險條
      款之不保事項等語。並聲明：㈠原告之訴駁回；㈡如受不利
      益判決，願供擔保，請准宣告免為假執行。
貳、得心證之理由：
  一、原告主張其向和運租車長期承租系爭大貨車，和運租車並
      以該車向被告投保第三人責任險。於109年1月22日上午11
      時許，原告公司副總謝進聰因年節將至，請張宏銘等員工
      協助清洗系爭大貨車，因系爭大貨車停在臺中市○○區○○路
      00巷00弄0 號前圍牆邊，為了將系爭大貨車清洗乾淨，需
      移動系爭大貨車，而大貨車司機於過年前離職後，原告公
      司即無員工有大貨車駕照，張宏銘等員工遂以人力方式推
      動大貨車，於推動大貨車倒車時，因未注意車後狀況，不
      慎撞及另一名員工余昌謀所有停放在大貨車後方之系爭車
      輛，致系爭車輛前方保險桿及引擎蓋損壞，修復費用共計
      9 萬元等情，業據原告提出非道路交通事故當事人登記聯
      單、車損照片、統一發票、車輛委修單、行車執照、租賃
      合約書為證，且為被告所不爭執，堪信原告所陳上情為真
      正，本院即採為判決之基礎。
  二、依系爭大貨車第三人責任保險條款第1條第2款之約定：「
      被保險人所有、使用或管理被保險汽車發生意外事故，致
      第三人財物受有損害，依法應負賠償責任而受賠償請求時
      ，本公司對被保險人負賠償之責」、第2條約定：「本保
      險所稱之被保險人，其意義包括本保險契約所載明之被保
      險人，及經列名被保險人許可使用或管理被保險汽車之人
      （附加被保險人）」。查被告承保系爭大貨車之第三人責
      任險，該保險契約之要保人及被保險人均為和運租車，原
      告係向和運租車承租之使用人，亦為該保險契約之被保險
      人，此為被告所是認（見本院卷第138至139頁）；而系爭
      大貨車於前開時間、地點，因原告公司員工推動大貨車倒
      車時，因未注意車後狀況，不慎撞及余昌謀所有之系爭車
      輛，致系爭車輛前方保險桿及引擎蓋損壞，原告公司之員
      工乃過失不法侵害余昌謀之財產權，依民法侵權行為之規
      定，原告公司之員工應對余昌謀負損害賠償之責；原告公
      司為受僱人，依民法第188條第1項之規定，亦應與其員工
      負連帶損害賠償之責。又依余昌謀於109年8月14日出具之
      債權移轉同意書所載：「修理費用新台幣90,000元，經台
      灣光陽捲門工業有限公司同意承受」等語（見本院卷第27
      頁），其真意應係向原告請求賠償之意，則原告依前開保
      險條款之約定，請求被告給付余昌謀所得請求賠償之數額
      ，洵屬有據。
  三、又不法毀損他人之物者，依民法第196 條規定，應向被害
      人賠償其物因毀損所滅少之價額，而所謂請求賠償物被毀
      損所減少之價額，得以修復費用為估定標準，但以必要者
      為限，例如修理材料以新品換舊品，應予折舊（最高法院
      77年度第9 次民事庭會議決議參照）。查系爭車輛受損所
      需修復費用為93,000元，其中零件費用77,800元、烤漆費
      用10,000元、鈑金費用1,500元、拆裝費用3,700元，固據
      原告提出估價單為憑（見本院卷第25），其中零件費用既
      以新零件更換被毀損之舊零件，則原告以修理費用作為損
      害賠償之依據時，自應將零件折舊部分予以扣除，始屬合
      理。依行政院所頒「固定資產耐用年數表」及「固定資產
      折舊率表」之規定，系爭車輛耐用年數為5 年，依定率遞
      減法每年折舊千分之369 ，採用定率遞減法者，其最後一
      年之折舊額，加歷年折舊累計額，其總和不得超過該資產
      成本原額之10分之9 ；另依營利事業所得稅查核準則第95
      條第6 項規定「固定資產提列折舊採用定率遞減法者，以
      1 年為計算單位，其使用期間未滿1 年者，按實際使用之
      月數相當於全年之比例計算之，不滿1 月者，以1 月計」
      ，則系爭車輛自93 年3 月出廠時起（見本院卷第27頁行
      車執照），至109 年1 月22 日本件意外發生之日止，實
      際使用期間已逾耐用年數，關於零件折舊部分應受到不得
      超過10分之9 之限制，故應以10分之9計算其折舊。依上
      開說明折舊後，零件費用部分原告得請求之金額為7,780
      元（計算式：77,800元 ×0.1 ＝7,780元 ），加計烤漆費
      用10,000元、鈑金費用1,500元、拆裝費用3,700元（均不
      生折舊問題），故系爭車輛之合理修復費用為22,980元，
      此為余昌謀得請求被告賠償之數額。是原告請求被告給付
      之理賠金額，於22,980元之範圍內，為有理由。
  四、被告雖辯稱本件意外符合第三人責任保險條款第5 條第1 
      項第4 款之不保事項，被告不負賠償之責云云。惟該保險
      條款第5條第1項第4款約定：「下列事項所致之賠償責任
      ，本公司不負賠償之責：四、被保險人、使用或管理被保
      險汽車之人、駕駛被保險汽車之人、被保險人或駕駛人之
      家長、家屬及其執行職務中之受僱人所有、使用、租用、
      保管或管理之財物受有損害所致之賠償責任」。準此，系
      爭受損車輛如為被保險人、使用或管理系爭大貨車之人、
      駕駛系爭大貨車之人、被保險人執行職務中之受僱人所有
      ，乃上開保險條款約定之不保事項，被告就系爭車輛所受
      損害即不負賠償之責。查系爭車輛為余昌謀所有，非原告
      公司所有、使用或管理之財物，余昌謀雖為原告公司之員
      工，但其無大貨車駕駛執照，非駕駛系爭大貨車之人，此
      業據余昌謀於本院審理中陳明在卷（見本院卷第139至140
      頁）；且系爭大貨車為原告公司所有，依卷內資料復無法
      證明余昌謀為使用或管理系爭大貨車之人；又本件意外發
      生時，余昌謀在原告公司辦公室內辦公，未有參與推動系
      爭大貨車之行為，此亦為余昌謀所自陳，被告對此並不爭
      執（見本院卷第139頁），系爭車輛之受損顯非余昌謀執
      行職務之行為所致，余昌謀非屬本件意外事故原告公司執
      行職務中之受僱人，經核與前揭保險條款第5 條第1 項第
      4 款約定之不保事項尚有不符，原告執前揭保險條款拒絕
      理賠，於法委屬無據。
  五、綜上所述，原告依系爭大貨車保險契約之約定，請求被告
      給付22,980元，及自起訴狀繕本送達翌日即110年5月6日
      起（見本院卷第45頁送達證書）至清償日止，按週年利率
      百分之5計算之利息，為有理由，應予准許；逾此範圍之
      請求，則屬無據，應予駁回。
  六、本件事證已臻明確，兩造其餘攻擊防禦方法及舉證，核於
      判決結果不生影響，爰不一一論斷，附此敘明。
  七、本件係依小額訴訟程序所為被告部分敗訴之判決，依民事
      訴訟法第436 條之20規定，就原告勝訴部分應依職權宣告
      假執行。被告陳明願供擔保，請准宣告免為假執行，經核
      於法並無不合，爰酌定相當之擔保金額，併准許之。
  八、依民事訴訟法第436 條之19第1 項、第79條規定，本件訴
      訟費用額確定為1,000 元（即原告繳納之第一審裁判費1,
      000元），依兩造之勝敗比例，由被告負擔其中255 元，
      餘745元由原告負擔。
中　　華　　民　　國　　110 　年　　12　　月　　24　　日
                  臺中簡易庭    法  官  林筱涵
以上為正本係照原本作成。
如不服本判決，應於送達後二十日內，以判決違背法令為理由，
向本院提出上訴狀並表明上訴理由（上訴理由應表明一、原判決
所違背之法令及其具體內容；二、依訴訟資料可認為原判決有違
背法令之具體事實），如於本判決宣示後送達前提起上訴者，應
於判決送達後廿日內補提上訴理由書（須附繕本）。
中　　華　　民　　國　　110 　年　　12　　月　　24　　日
                                書記官  張峻偉